【裁判字號】    97,交聲,1150
【裁判日期】    970903
【裁判案由】    聲明異議
【裁判全文】
臺灣彰化地方法院交通事件裁定        97年度交聲字第1150號
移送機關即
原處分機關  交通部公路總局臺中區監理所彰化監理站
異  議  人
即受處分人  甲○○
上列受處分人因違反道路交通管理處罰條例案件，對於交通部公
路總局臺中區監理所彰化監理站於中華民國95年4月4日所為之處
分（原處分案號：彰監四字第裁64-HB0000000號裁決書）聲明異
議，本院裁定如下：
    主  文
異議駁回。
    理  由
一、原處分機關略以：受處分人即異議人甲○○駕駛車牌號碼7L
    -2167 號自用小貨車，於民國93年11月23日13時20分許，在
    豐原市○○○路○ 段，因「不依標誌標線號誌指示」而違規
    ，為警當場舉發。嗣由原處分機關依道路交通管理處罰條例
    第48條第1 項第2 款規定，裁處受處分人罰鍰新台幣1,800
    元，並依同條例第63條第1 項記違規點數1 點在案，於法並
    無不合等語。
二、聲明異議意旨略以：伊於93年11月23日違規被處罰，因忙於
    工作疏未繳納罰鍰，於近日更換汽車駕照時始驚覺駕照已於
    95年5月20日被註銷。監理站人員告知裁決書係於95年4月10
    日寄出，然伊已將戶籍遷至員林鎮○○路，並未住在員林鎮
    ○○路，故未接獲裁決書，伊願意繳清罰款換回駕照等語，
    為此提出本件聲明異議。
三、按受處分人不服道路交通管理處罰條例第8 條所定主管機關
    所為之處罰者，得於接到裁決書之翌日起20日內，向管轄地
    方法院聲明異議，道路交通管理處罰條例第87條第1 項定有
    明文。又依道路交通管理處罰條例第87條規定向管轄法院聲
    明異議之期間，自裁決送達之翌日起算，並得依法扣除在途
    期間；交通法庭認聲明異議不合法律上之程式，且無從補正
    ，或其異議權已喪失者，應以裁定駁回之，道路交通案件處
    理辦法第12條、第18條亦分別訂有明文。另道路交通異議案
    件，當事人非居住於處罰機關所在之鄉、鎮、市，但居住於
    受理聲明異議案件法院之管轄區域者，依法院訴訟當事人在
    途期間標準第4 條之規定，應依同標準第2 條第1 款中之地
    方法院在途期間欄所載日數，扣除在途期間。
四、次按處理違反道路交通管理事件，有關文書送達之程序，依
    行政程序法之規定。送達，於應受送達人之住居所、事務所
    或營業所為之。於應送達處所不獲會晤應受送達人時，得將
    文書付與有辨別事理能力之同居人、受僱人或應送達處所之
    接收郵件人員。送達，不能依前 2條規定為之者，得將文書
    寄存送達地之地方自治或警察機關，並作送達通知書2 份，
    1 份黏貼於應受送達人住居所、事務所、營業所或其就業處
    所門首，另1 份交由鄰居轉交或置於該送達處所信箱或其他
    適當位置，以為送達。前項情形，由郵政機關為送達者，得
    將文書寄存於送達地之郵政機關。寄存機關自收受寄存文書
    之日起，應保存3 個月。法院受理有關交通事件，準用刑事
    訴訟法之規定。送達文書，除本章有特別規定外，準用民事
    訴訟法之規定。寄存送達，自寄存之日起，經10日發生效力
    。違反道路交通管理事件統一裁罰基準及處理細則第5 條、
    行政程序法第72條第1 項前段、第73條第1 項、第74條，道
    路交通管理處罰條例第89條、刑事訴訟法第62條、民事訴訟
    法第 138條第2 項亦分別載有明文。
五、經查：
  (一)本件受處分人甲○○雖以未住在戶籍地故未接到裁決書等語
    置辯。然查，本件受處分人之戶籍係設於「彰化縣員林鎮○
    ○路○ 段460 巷293 弄104 號」，且迄95年8 月30日仍設籍
    於前開地址，此有受處分人法務部戶役政遷徙紀錄資料查詢
    結果1 紙在卷可查。而原處分機關就受處分人上開違規事件
    之裁決書，經交由郵政機關向受處分人位於上開之戶籍所在
    地為送達後，因未獲會晤應受送達人本人，亦無受領文書之
    同居人、受僱人或應受送達處分接收郵件人員，已將該送達
    文書自95年4 月10日寄存於員林郵局，並作送達通知書2 份
    ，1 份黏貼於應受送達人住居所門首，1 份置於該受送達處
    所信箱或其他適當位置，以為送達，此有原處分機關之送達
    證書影本1 份附卷可憑，是堪認本件裁決書業符合行政程序
    法第74條規定，為寄存送達，縱令受處分人並未前往領取該
    通知書，仍自寄存之日起，經10日發生效力。復按凡有關於
    車籍資料變更之事實，類皆發生於登記權利人所得支配之範
    圍，自以登記權利人知之最詳，又因監理機關人力資源有限
    ，所須處理之案件多而繁雜，為避免監理機關依職權主動查
    核，徒增行政資源之成本，基於資源配置最適化原則，賦予
    登記權利人申報協力義務，尚無不當（參照司法院大法官會
    議釋字第537 號解釋理由書意旨）。又依道路交通安全規則
    第23條第1 項之規定：「汽車車身式樣、輪胎隻數或尺寸、
    燃料種類、座位、噸位、引擎、車架、車身、頭燈等設備或
    使用性質、顏色、汽車所有人名稱、地址等如有變更，均應
    向公路監理機關辦理登記」，按諸前開規定及意旨，本件受
    處分人本應負有向監理機關申辦車籍資料變更登記之協力義
    務，受處分人既已移居他處，自應依前揭規定向公路監理機
    關為變更登記以維自身權益，然竟疏未申辦，甚至迄95年 8
    月30日仍設籍於前揭住所地址，是原處分機關於95年4 月10
    日將上開裁決書送達於該址，尚難謂送達為不合法。準此，
    本件裁決書應於寄存送達在員林郵局時經10日即95年4 月20
    日起發生送達之效力，不論異議人實際有無前往領取該裁決
    書，該裁決書已生合法送達之效力。
  (二)本件上開裁決書應自寄存送達之日起經10日即95年4 月20日
    起發生送達效力，已如前述，受處分人如對是項裁決不服欲
    提起異議，依照首開說明，其20日之異議期間應自95年4 月
    21日（即寄存送達生效之翌日）起算20日，至95年5 月10日
    止為之。又本件受處分人當時設籍於彰化縣員林鎮○○○道
    路交通案件處理辦法第12條及法院訴訟當事人在途期間標準
    第4 條之規定，其在途期間為2 日，應加計之。從而，受處
    分人對於上開裁決不服，至遲應於95年5 月12日以前，向原
    處分機關提出異議，始為合法，惟受處分人卻遲至97年8 月
    14日始向彰化監理站提出聲明異議狀，此有彰化監理站移送
    書檢附受處分人之聲明異議狀1 份在卷可按。是受處分人就
    原處分機關上開裁決書所為聲明異議，顯已逾越前揭20日之
    異議期間，其聲明異議顯然不合法律上程式，且無從補正，
    核諸前揭說明，自應予以駁回。
六、據上論斷，應依道路交通管理處罰條例第87條第2 項、道路
    交通案件處理辦法第18條，裁定如主文。
中    華    民    國    97    年    9     月    3     日
                      交通法庭  法  官  簡婉倫
以上正本證明與原本無異。
如不服本裁定，應於裁定送達後五日內向本院提出抗告狀 (須附
抗告狀繕本 )。
中    華    民    國    97    年    9     月    3     日
                                書記官  林盛輝


司法院資訊處製作；財團法人民間司法改革基金會備份。
